---
title: "Üniversite Öğrencilerine Yönelik Algılanan Stres Ölçeği"
author: "Kadir Güney"
output: html_document
---


```{r message=FALSE, warning=FALSE, include=FALSE}
library(readxl)
library(tidyverse)
library(caret)
library(e1071)
library(ggplot2)
library(groupdata2)
library(InformationValue)
```

# Veri Setinin Tanıtılması

```{r}
data2 <- read_excel("C:/Users/Kadir/Desktop/DATA3.xlsx")
```

```{r}
data <- data2 %>%
  select(psychodiag,sex,age,department,parentstatus,wstudytime,selfincome,
         dailytime,childhoodlife,fallasleep,smoke,alcohol,psychohistory) %>%
  mutate_all(factor)

data

```

# Dummy Variable

Makine öğrenmesi,regresyon ve sınıflandırma modellerinin  temelinde matematik olduğu için bizim kategorik verileri sayısal olarak ifade etmemiz gerekmektedir.Bu bölümde verimzi dummy değişken dönüşümü ile oluşturacağımız modeller için anlamlı hale getireceğiz.

İki tür kategorik veri bulunmaktadır. Bunlar ordinal ve nominal’dir.Nominal değişken içinde yer alan değerlerin birbirinden üstün olma gibi bir durumu söz konusu değildir. Dolayısı ile aralarında bir sıralama olamaz. Ordinal veri tipinde ise bir üstünlükten bahsedilebilir. Bu tarz değişkenlerde sıralanabilirlik söz konusudur. 

Oluşturulacak modellerin çalışabilmesi için kategorik verilerin sayısal anlamda dönüştürülmesi gerekmektedir.


## One-Hot Encoding

```{r}
data_dummy <- data %>% select(-psychodiag)

dmy <- dummyVars(" ~ .", data = data_dummy, fullRank = T)
dat_transformed <- data.frame(predict(dmy, newdata = data_dummy))

dat <- data %>% select(psychodiag)

veri <- data.frame(dat,dat_transformed)

```


Makine öğrenmesi modeli kurulurken 3 farklı grup için 3 dummy (kukla) değişken oluşturulur ancak bu kolonlardan bir tanesi silinir (K - 1). Bu işlemin yapılmasındaki amaç Multicollinearity yani çoklu bağlanım sorununu ortadan kaldırmaktır.Bu işlemi **fullRank=T** ile gerçekleştiriyoruz.

```{r}
veri # data with dumny variables
```




# Support Vector Machine (Destek Vektör Makinaları)

## Veri Seti Train-Test Ayrımı

Veri Setimizi %80 Train Seti, %20 Test Seti olarak ayırıyoruz.

```{r message=FALSE, warning=FALSE}
# Veri Seti Train - Test Ayrımı
set.seed(3456)
train_indeks <- createDataPartition(veri$psychodiag,
                                    p = .8,list = FALSE, times = 1)
train <- veri[train_indeks,]
test  <- veri[-train_indeks,]

train_x <- train %>% dplyr::select(-psychodiag)
train_y <- train$psychodiag

test_x <- test %>% dplyr::select(-psychodiag)
test_y <- test$psychodiag


training <- data.frame(train_x, class = train_y) # Tek bir veri seti
```



### Dengesiz Dağılmış Veri ile Mücadele

Dengesizlik bir sınıfın diğerinden çok daha fazla gözlem içermesi durumudur.Bu durumu ineleyelim.

```{r echo=FALSE}
ggplot(training,aes(x = class,fill = class)) +
  geom_bar() +
  labs(title = "Üniversite Öğrencilerine Yönelik Algılanan Stres Ölçeği",x = "Psikolojik Rahatsızlık Tanısı")
```

Dengesizlik problemi vardır.Bu durumdan kaçınmak için iki yöntem kullanılabilir; Upsampling ve Downsampling yöntemleri:

* Upsampling Yöntemi: Sayıca az olan gruptaki veriler sayıca fazla olan gruptaki veri sayısı kadar artırılarak veri grupları arasındaki dengesizlik ortadan kaldırılır.

* Downsampling Yöntemi: Sayıca fazla olan gruptaki veriler sayıca az olan gruptaki veri sayısına indirgeyerek veri grupları arasındaki dengesizlik ortadan kaldırılır.


### Upsampling Yöntemi

```{r}
set.seed(3456)
ups_training <- upsample(training, cat_col = "class")

ggplot(ups_training,aes(x = class,fill = class)) +
  geom_bar() +
  labs(title = "Üniversite Öğrencilerine Yönelik Algılanan Stres Ölçeği",x = "Psikolojik Rahatsızlık Tanısı")
```
Dengesizlik problemi ortadan kaldırılmıştır.


## Model

```{r message=FALSE, warning=FALSE}
set.seed(3456)

fit_svm <- svm(class ~ .,data = ups_training,
               scale=TRUE,
               type ='C-classification',
               kernel='linear')
```

## Tahmin

Test kümemizdeki tahminlerimizi elde edelim.

```{r}
y_pred <- predict(fit_svm, newdata = test_x) 

head(y_pred)
```


Confusion Matrix;

Confusion Matrix  sınıflandırma problermleri için performans ölçerdir.Çıktının iki veya daha fazla olduğu yerlerde sınıflandırma problemlerinin performansını ölçmek için vardır. Tahmin edilen ve gerçek değerlerle 4 farklı kombinasyonlu bir tablodur.

```{r}
table(y_pred,test_y)
```


```{r}
cm_svm <- caret::confusionMatrix(table(y_pred,test_y))
```

```{r}
draw_confusion_matrix <- function(cm) {

  layout(matrix(c(1,1,2)))
  par(mar=c(2,2,2,2))
  plot(c(100, 345), c(300, 450), type = "n", xlab="", ylab="", xaxt='n', yaxt='n')
  title('CONFUSION MATRIX', cex.main=2)

  # create the matrix 
  rect(150, 430, 240, 370,   col = '#3F97D0')
  text(200, 440, 'Evet',   cex = 1.2,font = 2)
  rect(250, 430, 340, 370,   col='#F7AD50')
  text(300, 440, 'Hayır', cex=1.2, font =2)
  text(125, 370, 'PREDİCTED',cex=1.3, srt=90, font=2)
  text(245, 450, 'ACTUAL',   cex=1.3, font=2)
  rect(150, 305, 240, 365,   col='#F7AD50')
  rect(250, 305, 340, 365,   col='#3F97D0')
  text(140, 400, 'Evet',   cex=1.2, srt=90,font = 2)
  text(140, 335, 'Hayır', cex=1.2, srt=90,font = 2)
  text(160, 420, 'TP',       cex = 1.2,font = 2)
  text(260, 420, 'FP',       cex = 1.2,font = 2)
  text(160, 355, 'FN',       cex = 1.2,font = 2)
  text(260, 355, 'TN',       cex = 1.2,font = 2)

  # add in the cm results 
  res <- as.numeric(cm$table)
  text(195, 400, res[1], cex=1.6, font=2, col='white')
  text(195, 335, res[2], cex=1.6, font=2, col='white')
  text(295, 400, res[3], cex=1.6, font=2, col='white')
  text(295, 335, res[4], cex=1.6, font=2, col='white')

  # add in the specifics 
  plot(c(100, 0), c(100, 0), type = "n", xlab="", ylab="", xaxt='n', yaxt='n')
  title("DETAILS",cex.main = 2)
  text(10, 85, names(cm$byClass[1]), cex=1.2, font=2)
  text(10, 70, round(as.numeric(cm$byClass[1]), 2), cex=1.2)
  text(30, 85, names(cm$byClass[2]), cex=1.2, font=2)
  text(30, 70, round(as.numeric(cm$byClass[2]), 2), cex=1.2)
  text(50, 85, names(cm$byClass[5]), cex=1.2, font=2)
  text(50, 70, round(as.numeric(cm$byClass[5]), 2), cex=1.2)
  text(70, 85, names(cm$byClass[6]), cex=1.2, font=2)
  text(70, 70, round(as.numeric(cm$byClass[6]), 2), cex=1.2)
  text(90, 85, names(cm$byClass[7]), cex=1.2, font=2)
  text(90, 70, round(as.numeric(cm$byClass[7]), 2), cex=1.2)

  # add in the accuracy information 
  text(30, 35, names(cm$overall[1]), cex=1.5, font=2)
  text(30, 20, round(as.numeric(cm$overall[1]), 2), cex=1.4)
  text(70, 35, names(cm$overall[2]), cex=1.5, font=2)
  text(70, 20, round(as.numeric(cm$overall[2]), 2), cex=1.4)
}  
```

```{r}
draw_confusion_matrix(cm_svm)
```

